最高法院刑事判決　　　　　　九十四年度台上字第六二四一號
　　上　 訴　 人　台灣高等法院台中分院檢察署檢察官
　　上訴人即被告　甲○○
　　　　　　　　　　　　　號
　　　　　　　　　　　　　7號.
上列上訴人等因被告偽造有價證券等案件，不服台灣高等法院台
中分院中華民國九十二年二月二十六日第二審判決（九十一年度
上訴字第一八一六號，起訴案號：台灣台中地方法院檢察署八十
八年度偵字第二三一七六號、八十九年度偵字第七七三號），提
起上訴，本院判決如下：
    主  文
原判決撤銷，發回台灣高等法院台中分院。
    理  由
本件原判決認定上訴人甲○○與一不詳姓名之成年人共同意圖詐
財，而基於犯意聯絡，先以不詳方式取得黃以宜、王萬成之身分
證後，先後變造換貼上該不詳姓名之成年人及上訴人之照片，而
分別冒名為黃以宜及王萬成。並利用不知情之成年人偽刻黃以宜
、王萬成名義之印章各一枚使用。嗣於民國八十八年三月間，由
冒名黃以宜之人與御鴻企業有限公司（下稱「御鴻公司」）原代
表人唐雅雯接洽取得該公司經營權後，上訴人冒名「王萬成」與
該冒名「黃以宜」者偽造原判決附表（下稱「附表」）一編號(一)
至四所示之私文書、及影印上述偽造之身分證，向台灣省政府建
設廳申請御鴻公司股權移轉、董事變更、及公司遷址等變更登記
。嗣又利用不知情之會計師黃彬偽造附表一編號(五)至(十一)所示之私
文書，分別向台中市政府及台中市稅捐稽徵處申請辦理御鴻公司
負責人、所在地、營業項目等變更登記，並為營利事業統一證變
更登記之申請。事後，再向附表一編號(十二)至(十七)所示之金融機構辦
理開戶或請領支票使用。旋上訴人與冒名「黃以宜」者即於同年
四月間，在台中市○○路三０之一號一樓開設「中天通訊」，大
量簽發偽造冒名請領如附表三所示之支票，向話王國際有限公司
、台鐵電信有限公司等詐購通訊器材等情。因而維持第一審論處
上訴人共同連續意圖供行使之用，而偽造有價證券罪刑。固非無
見。
惟查，(一)、第一審及原審判決書附表二均列有七項偽造之「黃以
宜」印文，但依其等事實之記載，均僅及上訴人等偽造附表二
筆(一)、(二)、(六)項之「黃以宜」印文之事實而已，對於附表二第(三)
、(四)、(五)項所示在熊錦霞、張志晴、黃敬翔之身分證、及第(七)項
所載在有限公司變更登記事項卡影印本上偽造「黃以宜」印文之
事實，均未在上述事實欄內認定上訴人等有此等犯行。則第一審
判決主文諭知附表二所示偽造之印文均沒收，包括該第(三)、(四)、
(五)、(七)項所示之印文均沒收，自失所依據，顯然理由矛盾。原審
未予糾正，仍予維持，同屬違誤。(二)、原判決認定上訴人等利用
不知情之成年人偽刻「黃以宜」、「王萬成」之印章各一枚一節
，該二枚印章係先後伏偽刻，抑或同時為之？攸關是否構成連續
犯或想像競合犯之問題，如原判決對此並未論述清楚，致事實有
欠明白，自屬可議。(三)、原判決認定上訴人等於附表一編號(一)部
分，同時提出變造之「黃以宜」、「王萬成」身分證影本向台灣
省政府建設廳申請御鴻公司變更登記等情，如果無訛，則此行使
變造特種文書之犯行，侵害二個人法益，係一行為同時觸犯二罪
名，為想像競合犯，應依刑法第五十五條處斷。惟原判決對此漏
未論述，自有判決不適用法則之違誤。另附表一編號(二)、(三)、(八)
、(十)部分，均係同時偽造「黃以宜」、「王萬成」名義之私文書
以行使之，似亦同應適用想像競合犯論處，併應注意及此。(四)、
原判決述附表一編號(十三)、(十四)、(十五)之開戶申請書，上訴人等並無
偽造印文或署押云云。但查「該三份申請書（見第一審卷(一)第二
一三、二一四、二八一頁）上均有簽寫「黃以宜」之文字記載，
此是否構成偽造署押罪責？原判決未詳細說明，逕為上述論斷，
尚嫌理由不備。上訴人等上訴意旨，均指摘原判決不當，非無理
由，應認有撤銷發回更審之原因。至原判決認為無罪（即不另為
無罪諭知）部分，因與前述發回之有罪部分，有審判不可分之關
係，爰併予發回更審。附此明。
據上論結，應依刑事訴訟法第三百九十七條、第四百零一條，判
決如主文。
中　　華　　民　　國　九十四　年   十一 　月    十　　日
                      最高法院刑事第五庭
                          審判長法官  吳　雄　銘
                                法官  池　啟　明
                                法官  郭　毓　洲
                                法官  韓　金　秀
                                法官  林　永　茂
      本件正本證明與原本無異
                                      書  記  官
中　　華　　民　　國　九十四　年　十一　　月　　　　　日
                                                   ｍ
